臺灣高等法院交通事件裁定　　　　　　 94年度交抗字第393號
　抗　告　人
　即受處分人　甲○○
上列抗告人因違反道路交通管理處罰條例案件，不服台灣板橋地
方法院，中華民國94年4月29日所為裁定（94年度交聲字第433號
），提起抗告，本院裁定如下：
    主  文
原裁定撤銷，發回台灣板橋地方法院。
    理  由
一、按道路交通管理事件統一裁罰基準及處理細則（下稱處理細
    則）第58條第2項固規定：「依本細則第48條第1項辦理經繳
    納罰鍰結案後逾20日不得再提出異議」，而同細則第48條第
    1項則規定：「違反道路交通管理事件 ，行為人認為舉發之
    事實與違規情形相符者，得於接獲通知單後，親自或委託他
    人持該通知單，不經裁決向指定之處所，逕依裁罰基準執行
    並繳納罰鍰結案 」，可見依該細則第48條第1項繳納罰鍰後
    逾20日不得異議，係指行為人認為舉發之事實與違規情形相
    符，而自動繳納罰鍰而言。又依處理細則第41條規定：「本
    條例所定罰鍰之處罰事件已依限期到案，除有繼續調查必要
    外，其有下列情形之一者，得不經裁決逕依標準表期限內自
    動繳納之規定收繳罰鍰結案：一、行為人對舉發事實承認無
    訛者。二、行為人委託他人到案接受處罰者（第一項）。…
    …處罰機關對於非屬第一項情形之案件，或行為人到案陳述
    不服舉發者，應使用違反道路交通管理事件裁決書裁決之（
    第四項）」，則行為人不服舉發者，到案陳述意見，此時即
    應使用裁決書裁決。
二、原審裁定意旨略以：
  (一)按汽車駕駛人停車時，在設有禁止停車標誌、標線之處所停
    車者，處新臺幣600 元以上1200元以下罰鍰，道路交通管理
    處罰條例第56條第1項第4款定有明文。次按依違反道路交通
    管理事件統一裁罰基準及處理細則第48條第1 項辦理經繳納
    罰鍰結案後逾20日不得再提出異議，違反道路交通管理事件
    統一裁罰基準及處理細則58條第2項亦定有明文 。此為交通
    異議事件之程序規定，為合法要件，受處分人之異議自需合
    於於此項程序規定，法院始得受理為實體之審查。
  (二)本件異議人即受處分人甲○○收受上開舉發違反道路交通管
    理事件通知單後，未經裁決即於94年3月9日自動繳清罰鍰結
    案之事實，有交通部公路總局台北區監理所北監自裁字裁40
    -CO0000000號裁決書、交通部公路總局94年3月9自行收納款
    項收據（收據聯）各1件卷可證。然異議人竟遲至94年4月 6
    日始向交通部公路總局台北區監理所提出異議，此有蓋有原
    處分機關上開收狀日期之本件聲明異議狀1份在卷可稽 ，顯
    已逾繳納罰鍰結案後逾20日不得再提出異議之異議期間。從
    而，本件異議為不合法，應予駁回。
三、抗告意旨略以：伊於94年3月9日違規被拖吊後，先至樹林監
    理處提出異議書，同年月14日收文靜候中和分局查覆，同年
    月22日收到中和分局書函，復於4月6日再至樹林監理所呈述
    異議狀，收件人員始交付94年4月1日裁決書，伊並於現場再
    提異議，則何來逾越20日異議期間等語。
四、經查：抗告人雖於93年3月9日自動繳納罰緩，此有交通部公
    路總局台北區監理所北監自裁字裁40-CO0000000號裁決書、
    交通部公路總局自行收納款項收據（收據聯 ）各1件在卷可
    證。惟據臺北縣政府警察局交通警察大隊94年3月22 日北縣
    警中申字第09400011056號函所示，受處分人業於94年3 月9
    日提出申訴（見原審卷第12頁），可見本件抗告人並未承認
    舉發之事實。再原處分機關係於94年4月1日始製作裁決書予
    抗告人，此亦有交通部公路局台北區監理所裁決書（北監自
    裁字第40-CO0000000號裁決書）1紙附卷可稽（ 見原審卷第
    15頁）。又抗告人隨即於94年4月6日向交通部公路總局台北
    區監理所提出異議，復轉至台灣板橋地方法院受理，此有蓋
    有原處分機關上開收狀日期之聲明異議狀1份在卷可憑 ，準
    此足徵並未逾越道路交通管理處罰條例第87條所規20日之聲
    請異議期間。從而，本件抗告人情形是否應屬處理細則第41
    條第4項所規定應使用裁決書裁決之情形 ；而非屬繳納罰鍰
    後即自動結案，亦即已非屬同細則第48條第1項 ，而無同細
    則第58條第2項適用之情形，容有斟酌之餘地 。揆諸前揭說
    明，原裁定遽以抗告人已依處理細則第48條第1 項之規定辦
    理繳納罰鍰結案，已逾20日，而駁回異議，自有可議之處。
    受處分人提起抗告，非全無理由，自應由本院將原裁定撤銷
    ，發回原審法院，俟查明後另為適法之裁定。
據上論結，應依道路交通案件處理辦法第26條，刑事訴訟法第41
3條前段，裁定如主文。
中　　華　　民　　國　　94　　年　　6 　　月　　29　　日
                  交通法庭審判長法　官  黃瑞華
　　　　　　　　　　　　　　　　法  官  蔡明宏
　　　　　　　　　　　　　　　　法  官  陳憲裕
以上正本證明與原本無異。
不得再抗告。
                                書記官  劉育妃
中　　華　　民　　國　　94　　年　　6 　　月　　29　　日
